【裁判字號】    87,上訴,1535
【裁判日期】    890229
【裁判案由】    違反毒品危害防制條例
【裁判全文】
臺灣高等法院高雄分院刑事判決    八十七年度上訴字第一五三五號
    上  訴  人  台灣屏東地方法院檢察署檢察官
    上  訴  人
    即  被  告  甲○○
    指定辯護人  本院公設辯護人  李佩娟
右上訴人因被告違反麻醉藥品管理條例案件，不服臺灣屏東地方法院八十七年度訴字
第七號中華民國八十七年三月十一日第一審判決（起訴案號：臺灣屏東地方法院檢察
署八十六年度偵字第九０二五號），提起上訴，本院判決如左：
      主  文
原判決關於甲○○非法販賣化學合成麻醉藥品及其應執行刑部分，均撤銷。
甲○○連續非法販賣化學合成麻醉藥品，處有期徒刑伍年貳月，安非他命壹包（驗後
毛重零點參參公克）沒收之。
      事  實
一、甲○○（非法吸用化學合成麻醉藥品部分另結）基於販賣營利之概括犯意，自八
    十六年十一月初某日起，以呼叫器000000000代號０七為聯絡工具，以
    屏東市○○路三八三巷二號一樓三室或特定約定之電動玩具遊樂場等處為交貨地
    點，以每包新台幣 (下同)一千至三千元不等之代價販賣安非他命予李恩福二、
    三次。嗣於八十六年十一月十七日十七時許，在屏東市○○路三八三巷二號一樓
    三室，欲以一千元之代價，販賣安非他命一包予李恩福時，為警當場查獲，而未
    得逞，並扣得該包安非他命（驗前毛重零點參捌公克、驗後毛重零點參參公克）
    。
三、案經屏東縣警察局里港分局移送臺灣屏東地方法院檢察署檢察官偵查起訴。
      理  由
一、訊據被告甲○○矢口否認有上述非法販賣安非他命之犯行，辯稱：伊不曾販賣安
    非他命予李恩福，僅有一起吸食安非他命而已，為警查獲當天李恩福在電話中說
    要還伊錢，伊順便還李恩福以前向他借之安非他命，並非販賣，警訊筆錄係警察
    塗清泉脅迫伊承認販賣安非他命，否則不乙與伊一同應訊之邱基峰回家，伊不得
    已才承認，事實上並未販賣安非他命云云。
二、惟查：
    (1)被告甲○○確有非法販賣安非他命之事實，已據其於警訊時供承：「因為有人
      要向我購買安非他命，並約在屏東市○○路三八三巷二號一樓三室交易。所以
      我是去交易安非他命的。」「今（十七）日十七時警方在屏東市○○路三八三
      巷二號一樓三室所查獲之０．一公克安非他命是我販賣給李恩福的。」「我將
      安非他命０．一公克安非他命以新台幣一千元代價販賣給李恩福．．．每次賺
      取新台幣貳佰元．．．」「（李恩福）向我購買安非他命都是先打我0000
      00000代號０七之呼叫器，等我回他呼叫器時，再向我購買安非他命．．
      ．」（見八十六年十一月十七日警訊筆錄、警卷第四頁背面、第五頁）復有為
      警當場查獲扣得之安非他命一包（驗前毛重零點參捌公克、驗後毛重零點參參
      公克）扣案足憑，且經送高雄醫學院附設中和紀念醫院檢驗結果，確屬甲基安
      非他命無訛，亦有該醫院八十七年一月二十日H0000000號檢驗報告單在卷（原
      審卷第二十七頁）可稽，被告甲○○右開非法販賣安非他命之事實，已甚灼然
      。
    (2)另被告甲○○右開非法販賣安非他命之事實，復經原審共同被告李恩福於獲案
      之初警訊時迄檢察官偵查中及原審審理時陳述綦詳，據其陳稱：「警方所查獲
      之安非他命．．．是我主動配合警方以呼叫器000000000代號０七連
      絡佯稱欲購買安非他命引誘出來的．．．」「我所吸食之安非他命均向今（十
      七）日所查獲之甲○○所購買的．．．每次購買壹仟元至參仟元不等，我均是
      以000000000代號０七之呼叫器連絡後，再約定地點取安非他命。」
      （見八十六年十一月十七日警訊筆錄、警卷第二頁背面、第三頁）於檢察官偵
      查中亦供稱：「（安非他命是向甲○○拿的？）是的。」「（如何向被告甲○
      ○買？）扣ＢＢＣ給他，約在外面或我住處，每次買二千、三千不等，我是今
      年十一月初開始向他買，共買兩、三次。」「警方到我住處查獲後，我供出貨
      主，又打電話叫他出來，現場交易時被警抓到。」（見八十六年十一月十八日
      檢察官訊問筆錄、八十六年度偵字第九０二五號卷第六頁至第八頁）復於原審
      審理時到庭供稱：「（向甲○○買過幾之安非他命？）二、三次，都是用呼叫
      器000000000代號０七連絡他，約定在我家或電動玩具場交貨。」「
      （最後一次被查獲打電話給甲○○時如何說？）當天我是向甲○○說要向他買
      安非他命，他就拿來我家，警察當時已埋伏在我房間。」（見原審八十七年三
      月四日審判筆錄、原審卷第五十二頁）觀原審共同被告李恩福就被告甲○○販
      賣安非他命予伊一節，始終堅指不移，前後所供互核相符，且徵之原審共同被
      告李恩福向警供出其安非他命來源，以電話向被告甲○○聯絡購買安非他命，
      被告甲○○隨即持安非他命前來交付之情以觀，堪認原審共同被告李恩福前開
      供述情節並非虛詞，被告甲○○右開非法販賣安非他命之事實，極為顯然。
    (3)又原審共同被告李恩福於八十六年十一月初起至同年十一月十五日二十二時許
      止，確有非法吸用安非他命之犯行，於警訊時為警所採之尿液經送檢驗，呈安
      非他命陽性反應，有屏東縣衛生局八十六年十二月一日屏縣衛檢六字第八六０
      六三五號煙毒及麻醉藥品類委託檢驗結果通知書在卷可憑，復有玻璃瓶壹支、
      吸食器貳支、夾鏈袋貳只扣案可資佐證，因而經原審法院八十七度訴字第七號
      判處有期徒刑八月確定，有原審法院判決書在卷可稽，足佐原審共同被告李恩
      福在該期間確有購得安非他命吸用無異，益足徵被告甲○○確有右開非法販賣
      安非他命之事實。
    (4)至於被告雖辯稱：「警訊筆錄係警察塗清泉脅迫伊承認販賣安非他命，否則不
      乙與伊一同應訊之邱基峰回家，伊不得已才承認，事實上並未販賣安非他命」
      云云。證人即警員塗清泉於本院調查時到庭證稱：「（是否有脅迫被告若不承
      認販賣，則不乙其朋友邱基峰回去？）沒有，若有脅迫他大可不必簽名或蓋章
      。」「當時是李恩福打電話予甲○○，欲向其買安非他命，後來被告於約定時
      間出來，我們再予以查獲。」（見本院八十八年九月六日訊問筆錄）「當時我
      們據報查獲李恩福，在屏東市○○路三百八十三巷二號一樓三室查獲李恩福持
      有安非他命殘渣吸食器夾鍊袋問他安非他命來源，他說是向被告買的，然後他
      打被告呼叫器約他出來，說要向他買安非他命，後來被告如約攜帶安非他命出
      來，我們在當場將被告查獲的。」「（被告筆錄是否你製作？）是的，完全依
      據他自由陳述製作，沒有刑求他。」（見本院八十九年一月二十四日訊問筆錄
      ）另證人即警員李源裕於本院調查時亦到庭證稱：「我們據報查獲李恩福，李
      恩福自願配合警方供出安非他命來源，再以被告呼叫器約他要向他購買安非他
      命，後來被告如約出來，我們再將其查獲。」「（當時被告來是否帶安他非命
      出來？）有的，安非他命他交給李恩福。」（見本院八十九年一月二十四日訊
      問筆錄）而當時在場之原審共同被告李恩福於原審審理時亦陳稱：「（警員有
      無強迫甲○○？）沒有。」（見原審八十七年三月四日審判筆錄、原審卷第五
      十二頁背面）另當時在場之證人邱基峰於本院調查時亦到庭證稱：「（在警察
      局時警員是否有脅迫被告若不承認販賣，則不乙你回家？）沒有．．．」（見
      本院八十八年九月六日訊問筆錄）顯見被告所辯警訊筆錄係警察塗清泉脅迫伊
      承認販賣安非他命，否則不乙與伊一同應訊之邱基峰回家，伊不得已才承認云
      云，尚難認為真實，自無足取。又被告甲○○既有販賣安非他命之事實，為警
      查獲之際，原審共同被告李恩福是否併欲還錢予被告，與被告甲○○販賣安非
      他命之犯罪事實無涉，縱然屬實，亦難資為其有利之論據。
    (5)綜上所述，足見被告甲○○所辯未曾販賣安非他命云云一節，核屬飾卸之詞，
      殊無足取。本案罪證至臻明確，被告犯行洵堪認定。
三、查安非他命屬中樞神經興奮劑，具有輕微之成癮性，服用後會產生依賴性、耐藥
    性，並引起不安、頭昏、顫抖、亢進性反應、失眠、焦慮、譫妄、慢性中毒、精
    神障礙、類似精神分裂症之錯覺、幻覺、妄想及伴有行動與性格異常等副作用，
    其劑量增大時，甚或會導致死亡；而其慣用者，由於精神錯亂，更具有暴力攻擊
    及反社會行為等傾向，情況極為嚴重；尤以戒解不易，其毒害不在煙毒之下，乃
    經行政院衛生署於七十九年十月九日以衛署藥字第九Ｏ四一四二號公告列入麻醉
    藥品管理條例第二條第四款所定「化學合成麻醉藥品」管理，七十九年十月十一
    日生效，並禁止非法持有、吸用、販賣。核被告甲○○違反規定非法販賣安非他
    命之行為（於八十六年十一月十七日為警查獲之販賣行為，係因警方誘致犯罪，
    雖已著手實施販賣行為，惟李福恩並無買受之意，雙方意思既未合致，自屬未遂
    階段）係犯麻醉藥品管理條例第十三條之一第二項第一款及第三項之非法販賣化
    學合成麻醉藥品既遂及未遂罪（按被告行為後，毒品危害防制條例於八十七年五
    月二十日公布施行，該條例將安非他命列為第二級毒品管制，販賣安非他命者，
    依該條例第四條第二項規定處無期徒刑或七年以上有期徒刑，得併科新台幣七百
    萬元以下罰金，依刑法第二條第一項但書規定比較新舊法，以麻醉藥品管理條例
    第十三條之一第二項第一款之非法販賣化學合成麻醉藥品罪之法定刑較輕，自應
    依較有利於行為人之麻醉藥品管理條例處斷；又麻醉藥品管理條例修正為管制藥
    品管理條例，並於八十八年六月二日公布施行，依修正之管制藥品管理條例第三
    十七條規定，非法販賣第一級、第二級管制藥品者，應依毒品危害防制條例處理
    ，故比較結果，仍以修正前麻醉藥品管理條例第十三條之一第二項第一款之非法
    販賣化學合成麻醉品罪較有利於行為人）。被告先後非法販賣安非他命及未遂之
    行為，時間緊接，方法相同，所犯又係同一罪名之罪，顯係基於概括犯意反覆為
    之，為連續犯，依刑法第五十六條規定以非法販賣化學合成麻醉藥品既遂一罪論
    。被告先後非法持有安非他命多次，亦係基於概括之犯意，本應以連續持有論，
    惟其持有後，進而非法販賣，其持有之低度行為應被販賣之高度行為所吸收，不
    另論其非法持有化學合成麻醉藥品罪。
四、原審認被告甲○○販賣安非他命罪證明確，予以論罪科刑，固非無見，惟查毒品
    危害防條例業經公布施行，麻醉藥品管理條例修正為管制藥品管理條例，原判決
    未及比較適用新舊法規定，而說明依修正前麻醉藥品管理條例第十三條之一第二
    項第一款予以論科之理由，自有未洽。被告上訴意旨，否認犯罪，指摘原判決不
    當，雖無理由，檢察官就被告甲○○判決全部上訴，雖未指摘及此，惟原判決此
    部分既有可議，自應由本院將原判決此部撤銷改判，爰審酌被告非法販賣安非他
    命圖利，危害國人身體健康至鉅，本應從重科刑，姑念其販賣安非他命次數不多
    ，販賣之數量亦不大，所犯情節尚非重大等一切情狀，爰量處如主文所示之刑。
    前開扣案之安非他命一包（驗後毛重零點參參公克），係屬違禁物，應依刑法第
    三十八條第一項第一款規定併宣告沒收（按沒收為從刑之一種，具有刑罰及保安
    處分之性質，且與主刑有其從屬關係，如行為後，法律有所變更，但主刑之法定
    刑最高度及最低度刑，與修正前之舊法完全相同，或僅沒收之從刑規定有所更易
    ，主刑並未修正，則沒收部分，固不生比較問題，依從新之原則，皆應適用修正
    後之法律，倘若主刑及從刑均已修正，經依刑法第二條第一項但書就主刑比較結
    果，應適用最有利之修正前舊法時，依從刑附屬主刑之原則，就不得就新舊法予
    以割裂適用，應一律適用修正前之法律〔最高法院八十七年台上字第二五九七號
    判決參照〕，故本件之安非他命之沒收仍應適用刑法，而不適用新法即毒品危害
    防制條例第十八條第一項、第十九條第一項規定沒收銷燬之，併此敘明）。另送
    鑑耗損之安非他命結晶體既已滅失，自無庸宣告沒收。至於被告販賣安非他命所
    得之金錢，雖係其因犯罪所得之物，惟被獲時並未扣得任何錢財，迄今已逾三年
    ，衡諸常情，多已費失，為免將來執行上之困難，自不宜為沒收之諭知，亦併予
    敘明。
五、被告甲○○非法吸用化學合成麻醉藥品部分，俟另案戒治期滿，另行審結。
據上論結，應依刑事訴訟法第三百六十九條第一項前段、第三百六十四條、第二百九
十九條第一項前段、麻醉藥品管理條例第十三條之一第二項第一款、第三項，刑法第
十一條前段、第二條第一項但書、第五十六條、第三十八條第一項第一款，判決如主
文。
本案經檢察官羅正平到庭執行職務。
中    華    民    國     八十九     年      二        月   二十九   日
                              臺灣高等法院高雄分院刑事第三庭
                                  審判長法官  莊秋桃
                                        法官  謝宏宗
                                        法官  陳中和
右正本證明與原本無異。
如不服本判決，應於判決送達後十日內向本院提出上訴狀，其未述理由者並應於提
出上訴狀後十日內向本院補提理由書（應附繕本)。
                                      書記官  劉博文
中    華    民    國     八十九     年       三       月     二     日
附錄：本判決論罪科刑法條：
麻醉藥品管理條例第十三條之一第二項第一款：
第一款：非法輸入、製造、運輸、販賣者，處五年以上有期徒刑，得併科五萬元以下
        罰金。
                                                                        Ｄ


司法院資訊處製作；財團法人民間司法改革基金會備份。
